臺灣高等法院臺中分院刑事裁定
110年度毒抗字第692號

抗  告  人  
即  聲請人  許日正



上列抗告人即聲請人因違反毒品危害防制條例案件，經臺灣彰化
地方法院110年度毒聲字第153號裁定強制戒治確定，聲請重新審
理，不服臺灣彰化地方法院中華民國110年4月22日裁定（110年
度毒聲重字第52號），提起抗告，本院裁定如下：
    主  文
抗告駁回。
    理  由
一、本件聲請人許日正於原審法院聲請意旨略以：聲請人前因臺
    灣彰化地方法院110年度毒聲字第153號裁定，令入戒治處所
    強制戒治確定。惟最高法院刑事大法庭嗣以109年度台上字
    第3826號裁定，變更觀察、勒戒處遇標準及頻率。為此，法
    務部業已修正「有無繼續施用毒品傾向評估標準紀錄表」，
    就評分項目之前科紀錄有所調整，且醫師製作評估報告時僅
    不到1分鐘，應無法正確評估。故聲請人已無繼續施用毒品
    之傾向，爰聲請重新審理等語（聲請狀係使用「聲明再抗告
    」之用語，惟依其撰述之理由及意見調查表，係聲請重新審
    理）。
二、法院認為無重新審理之理由或程序不合法者，應以裁定駁回
    之，毒品危害防制條例第20條之1第4項前段定有明文。又強
    制戒治之裁定確定後，有發現確實之新證據足認受強制戒治
    處分之人應不施以強制戒治者，得以書狀敘述理由，聲請原
    裁定確定法院重新審理，毒品危害防制條例第20條之1第1項
    第5款固有明文。惟所謂確實之新證據，參考刑事訴訟法第4
    20條第3項之規定，指裁判確定前已存在或成立而未及調查
    斟酌，及裁判確定後始存在或成立之事實、證據而言。另刑
    法第2條第3項規定：「處罰或保安處分之裁判確定後，未執
    行或執行未完畢，而法律有變更，不處罰其行為或不施以保
    安處分者，免其刑或保安處分之執行。」所謂法律有變更者
    ，指刑罰法律而言，行政法令縱可認為具有法律同等之效力
    ，但因其並無刑罰之規定，究難解為刑罰法律，故如事實變
    更及刑罰法律外之法令變更，均不屬本條所謂法律變更範圍
    之內，自無本條之適用 (最高法院51年台非字第76號判例及
    76年度第11次刑事庭會議決議參照) 。
三、經查，新修正之「有無繼續施用毒品傾向評估標準紀錄表」
    及「有無繼續施用毒品傾向評估標準說明手冊」，雖經法務
    部於110年3月26日同時修正實施，惟僅係修正第1項之「毒
    品犯罪相關司法紀錄」及第3項之「其他犯罪相關紀錄」之
    計分。前者計分方式係修正為每筆（次）5分，總分上限為1
    0分，後者修正為每筆（次）2分，總分上限為10分，以資作
    為判定受觀察、勒戒人有無繼續施用毒品傾向之參考，至其
    他評估因子，諸如物質使用行為、精神疾病、臨床綜合評估
    、工作、家庭等，並未修訂，有法務部110年3月26日法矯字
    第110066001760號函附之上開評估標準紀錄表及說明手冊在
    卷可參，故前揭評估標準紀錄表、說明手冊之修正，僅屬評
    估有無繼續施用毒品傾向標準之部分調整，乃行政機關適應
    現時施用毒品處遇政策所為事實上之變更，並非刑罰法律之
    變更，其效力僅及於以後之行為，無溯及既往之理（最高法
    院49年台上字第1093號判例意旨參照），自不影響先前已確
    定強制戒治之案件。從而，上開評估標準紀錄表及說明手冊
    之變動，顯非所謂「裁判確定前已存在或成立而未及調查斟
    酌，及確定後始存在或成立之事實、證據」，亦不符毒品危
    害防制條例第20條之1第1項第5款所定「發現確實之新證據
    」之要件。蓋修正評估標準紀錄表及說明手冊，乃主管機關
    因應施用毒品政策所調整之行政作為，並非「發現」或「未
    發現」之問題，且聲請人確有因施用毒品行為而接受觀察、
    勒戒，原審裁定依據觀察、勒戒處所原有之評估標準而為強
    制戒治之決定，並非認定事實錯誤之問題，故聲請人聲請重
    新審理，顯屬誤解。原審法院因此認為聲請人依據110年3月
    26日實施之新修正「有無繼續施用毒品傾向評估標準紀錄表
    」，主張已無繼續施用毒品傾向云云，聲請重新審理為無理
    由，而裁定予以駁回，經核於法即屬有據，應予維持。
四、本件聲請人抗告意旨除重複陳稱其已無繼續施用毒品傾向外
    ，仍未提出任何符合前揭重新審理規定之「確實之新證據」
    ，而任執前詞指摘原裁定不當，並無理由，應予駁回。
五、據上論斷，應依刑事訴訟法第412條，裁定如主文。
中　　華　　民　　國　　110 　年　　6 　　月　　2 　　日
            刑事第三庭  審判長法　官　胡　忠  文
                              法　官　楊  欣  怡
                              法　官　邱  顯  祥
以上正本證明與原本無異。
不得再抗告。
                              書記官  陳  緯  宇
　　　　　　　　　　　　　　　
中　　華　　民　　國　　110 　年　　6 　　月　　2 　　日